臺灣高雄地方法院民事裁定　　　　　 110年度雄簡字第1752號
原　　　告　臺灣銀行股份有限公司

法定代理人　許志文　
訴訟代理人　范孝全　
被　　　告　蘇威豪　
上列當事人間請求清償借款事件，本院裁定如下：
    主  文
本件移送臺灣橋頭地方法院。
    理  由
一、按當事人得以合意定第一審管轄法院。訴訟之全部或一部，
    法院認為無管轄權者，依原告聲請或依職權以裁定移送於其
    管轄法院。第24條之合意管轄，如當事人之一造為法人或商
    人，依其預定用於同類契約之條款而成立，按其情形顯失公
    平者，他造於為本案之言詞辯論前，得聲請移送於其管轄法
    院，民事訴訟法第24條第1 項前段、第28條第1 項、第2 項
    前段分別定有明文。考其立法意旨，在於當事人之一造為法
    人或商人時，通常占有經濟上之強勢地位，如因契約涉訟而
    須赴被告之住、居所地應訴，無論在組織及人員編制上，均
    尚難稱有重大不便。如法人或商人以預定用於同類契約之債
    務履行地或合意管轄條款，與非法人或商人之他造訂立契約
    時，他造就此類條款表面上雖有締約與否之自由，實際上幾
    無磋商或變更之餘地，一旦因該契約涉訟，他造即必須遠赴
    法人或商人以定型化契約所預定之法院應訴，在考量應訴之
    不便，且多所勞費等程序上不利益之情況下，經濟上弱勢者
    往往被迫放棄應訴之機會，如此不僅顯失公平，且某程度侵
    害經濟上弱勢者在憲法上所保障之訴訟權，於是特別明文排
    除合意管轄規定之適用。是以定型化契約當事人涉訟，如法
    人或商人據此向合意管轄法院起訴，在不影響當事人程序利
    益及浪費訴訟資源之情況下，非法人或商人之他造為本案言
    詞辯論之前，得聲請移送於其管轄法院，在無其他特別審判
    籍管轄法院之適用時，法院受理此種移轉管轄之聲請，自應
    依民事訴訟法第1 條「以原就被」原則定管轄法院。
二、原告固主張被告積欠借款未還，並經雙方合意以本院為第一
    審管轄法院，爰向本院起訴請求被告返還借款本息及違約金
    （見本院卷第7 頁）云云。但查，被告前向被告辦理青年創
    業及啟動金貸款新臺幣（下同）50萬元（下稱系爭貸款），
    雖簽立放款借據，且於第23條約定當事人合意以本院為第一
    審管轄法院（見本院卷第16頁），惟該條款係以合意約定之
    方式，使被告前來本院，俾便利原告起訴，然而被告於109
    年12月28日為系爭貸款對保時，已載明其地址為高雄市○○
    區○○路000 號11樓之2 ，且經查詢被告最新戶籍結果，亦
    同上址（見本院卷第18、41頁），自可認被告之日常生活作
    息地點係在高雄市左營區，是於發生契約紛爭進行訴訟時，
    自以在該地管轄法院（即臺灣橋頭地方法院）應訴最為便利
    ，在考量應訴所需時間、勞力、費用等情況下，及原告作為
    一法人，以事先擬定之契約條款約定以某一法院為管轄法院
    ，乃片面增加被告應訴之經濟負擔，提高被告之應訴障礙，
    已某程度侵害屬於經濟上弱勢之被告之訴訟權，顯然有失公
    平，依民法第247 條之1 第4 款規定，前開合意管轄之約定
    即屬無效，揆諸前揭規定及說明，本件自應排除合意管轄規
    定之適用，本院對本件即無管轄權。
三、綜上，本院對本件訴訟並無管轄權，且查無兩造間有何其他
    特別審判籍管轄法院規定之適用，是依民事訴訟法第1 條第
    1 項規定，本件應由臺灣橋頭地方法院管轄，爰依職權以裁
    定移送於該管轄法院。
四、依民事訴訟法第28條第1項，裁定如主文。
中    華    民    國   110    年    10     月   13   日
                  高雄簡易庭  法    官   鄧怡君
以上正本係照原本作成。
如對本裁定抗告須於裁定送達後10日內向本院提出抗告狀，並繳
納裁判費新台幣1,000元。
中    華    民    國   110    年    10    月    13    日
                              書 記 官   吳語杰